臺灣臺中地方法院民事判決　94年度訴字第1122號
原　　　告　丙○○
訴訟代理人　乙○○
被　　　告　甲○○
上列當事人間分配表異議之訴事件，本院於94年6月23日言詞辯
論終結，判決如下：
    主    文
原告之訴駁回。
訴訟費用由原告負擔。
    事實及理由
一、原告主張：其對於訴外人莊榮兆有票據債權新台幣（下同）
    6,500,000元；另被告前訴請訴外人莊榮兆損害賠償事件，
    經本院以民國85年度重訴字第412號民事判命莊榮兆不法侵
    害本件被告之名譽，應依民法第184條第1項前段及第195條
    第1項規定，給付被告2,000,000元作為損害賠償以及登報啟
    事等。嗣原告與被告均聲請就訴外人莊榮兆之提存金（本院
    92年度存字第1662號）3,025,050元強制執行（本院94年度
    執字第6966號），因該提存金不足以清償莊榮兆所負全部債
    務，經執行法院決定分配如下：其中16,000元、45,500元優
    先清償兩造之執行費後，其餘款項由被告分配612,599元，
    原告分配2,350,951元。然而：(一)公正時報83年10月12日以
    及太平洋日報83年4月14日所刊登之內容，訴外人莊榮兆固
    公然指摘「犯罪集團」為民安公司、遠寶國際公司、天然實
    業公司，但並未指摘被告為犯罪集團，此外，莊榮兆其他指
    摘，亦均以此為基礎，主張被告及其他股東所成立之公司及
    三名檢察官為犯罪集團，並無明文指摘被告為犯罪集團之情
    事。(二)縱然莊榮兆上開行為致有毀損他人之名譽，其受有損
    害者亦為「民安公司」、「遠寶國際公司」、「天然實業公
    司」，與位居該公司董事之被告無涉。(三)法人與自然人之人
    格各異，縱然斯時被告為民安公司之董事，於執行業務時得
    代表公司，惟被告仍非法人本身，自不得謂訴外人莊榮兆毀
    損上開三公司之名譽，即當然損及上開公司董事之名譽。(四)
    因此，莊榮兆刊登報紙之行為果有毀損民安公司、遠寶國際
    公司、天然實業公司之名譽，該公司為法人無所謂精神上痛
    苦可言，被告並非法人本身，且刊登內容並非以被告為標的
    ，則被告應無民法第195條第1項所定債權可資行使，被告亦
    不得於上開強制執行中分配金額等語。並聲明：確認本院85
    年度重訴字第41 2號民事事件 (原確定給付判決)，被告對
    莊榮兆之損害賠償債權之法律關係不成立。本院民事執行處
    94年度執字第6966號執行事件定期於94年4月28日分配之分
    配表上第三欄被告之分配金額，應更正為0元，並將第四欄
    原告之分配額更正為2,933,550元。
二、被告則以：訴外人莊榮兆意圖散佈於眾，先後無數次（次數
    太頻繁，無法勝數），於報刊上、演講會上、公眾場合、存
    證信函上、文宣品上、法庭上，散佈被告為犯罪集團、大金
    光黨等，嚴重損及原告之名譽信用，使原告人格上、精神上
    蒙受痛苦，應負民事損害賠償責任等情，已據本院85年度訴
    字第412號民事判命莊榮兆給付被告2,000,000元作為損害賠
    償以及登報啟事等確定在案，被告對於訴外人莊榮兆確有上
    述2,000,000元損害賠償債權等語置辯。並聲明：原告之訴
    駁回。
三、兩造不爭執事項：
  (一)被告持本院85年度重訴字第412號民事確定判決，聲請對債
    務人莊榮兆財產強制執行；原告另已對債務人莊榮兆票款債
    權6,500,000元聲請對莊榮兆財產強制執行，本院民事執行
    處受理執行後作成分配表：被告執行費分配16,000元、原告
    執行費分配45,500元、被告對莊榮兆之損害賠償債權分配61
    2,599元、原告對莊榮兆票款債權分配2,350,951元。
  (二)原告在94年4月27日具狀聲明異議，表示被告對莊榮兆之損
    害賠償債權不存在；被告則對原告之異議為反對之陳述。
  (三)原告在94年5月11日提起本件分配表異議之訴。
四、本件爭點要點在於被告對於訴外人莊榮兆之損害賠償債權
    2,000,000元 是否存在？茲說明如下：
  (一)本院85年度訴字第412號民事判決認為：訴外人莊榮兆於83
    年10月12日，在大眾申訴公正時報刊登：「李慶義、常照倫
    、吳文忠檢察官集體包庇犯罪集團，警察、檢察官、法官怎
    可分配三億元？台中地檢署集體貪污不法追蹤、檢察官包庇
    犯罪鐵證如山」等語，另於83年4月14日以新品法務室第002
    號貪檢舉書刊於太平洋日報刊登：「繼前最高法院資深法
    官揭發司法醜聞後（再提─具體貪個案）(一)檢舉檢察官包
    庇犯罪集團圖利不法集團數億元… (被告莊榮兆並詳述其自
    認李慶義、常照倫檢察官貪事證，並影射甲○○係犯罪集
    團，為台中地檢署三名檢察官公然包庇，在多次協調會中聲
    稱擬支千萬使法院不起訴）」等語，上開不實之登載，足以
    毀損本件被告甲○○之名譽，因而判命莊榮兆應依民法第18
    4條第1項前段、第185條第1項前段、第195條第1項規定，賠
    償本件被告甲○○2,000,000元作為損害賠償以及登報啟事
    等，該民事判決業已確定，有原告提出之該民事判決書影本
    一件附卷可稽，復為兩造所不爭執，並經本院調閱本院85
    年度訴字第412號民事卷宗查明屬實。
  (二)本院85年度訴字第412號民事判決既已確定在案，自發生既
    判力，就該確定判決既判力及於事物之效力而言，為訴訟標
    的之法律關係--亦即「莊榮兆應依侵權行為法律關係賠償本
    件被告2,000,000元」，於確定之終局判決中已經裁判，則
    有關被告與莊榮兆間之損害賠償債權債務關係，被告及莊榮
    兆均不得為與該確定判決相反之主張，法院亦不得作成與該
    確定判決意旨相反之裁判，當事人雖僅於新訴訟用作攻擊或
    防禦方法，法院亦不得為反於該判決意旨之裁判 (吳明軒先
    生著中國民事訴訟法中冊82年11月修訂四版第1090至1100頁
    參照)，此即既判力「禁止矛盾」作用。本件原告雖以前揭
    四項事由，否認被告對於訴外人莊榮兆之損害賠償債權
    2,000, 000元存在，惟已為被告所否認，經查：本件原告所
    據以否認被告對於莊榮兆損害賠償債權之上開四項事由，均
    為本院85年度重訴字第412號損害賠償事件言詞辯論終結前
    （判決基準時點）所存在之狀態，原告提起本件訴訟，就當
    事人而言，雖與本院85年度訴字第412號請求損害賠償民事
    事件不同，不在該民事確定判決既判力主觀範圍之內，其作
    用在於被告不得持該民事確定判決要求原告履行判決之內容
    ，但本件原告所請求確認之法律關係，既為被告與莊榮兆間
    損害賠償之債權債務關係，與本院85年度訴字第412號請求
    損害賠償民事事件完全相同，法院對於被告與莊榮兆間之損
    害賠償債權債務關係是否存在以及損害賠償金額多寡等，仍
    應以本院85年度訴字第412號民事確定判決之既判事實為基
    礎，如此，確定判決之既判力始可獲得實質維護，並避免同
    一法律關係 (被告與莊榮兆間之損害賠償債權債權關係)一
    事多理、甚至裁判矛盾。準此，原告於被告依據侵權行為之
    法律關係訴請訴外人莊榮兆負損害賠償責任，並獲法院判決
    莊榮兆應賠償2,000,000元確定後 (本院85年度重訴字第412
    號)，徒以該民事事件言詞辯論終結前已經存在之『舊』事
    由，空言否認被告對於訴外人莊榮兆之損害賠償債權
    2,000,000元存在，並進而認為本院民事執行處依據上開民
    事確定判決分配予被告之損害賠償債權金額為612,599元不
    當（94年度執字第6966號），殊無理由，應予駁回。
五、訴訟費用負擔之依據：民事訴訟法第78條。
中　　華　　民　　國　　94　　年　　7　　月　　 8 　　日
                  民事第一庭    法  官  王永春
正本係照原本作成。
如對本判決上訴，須於判決送達後20日內向本院提出上訴狀。
中　　華　　民　　國　　94　　年　　7　　月　　 8 　　日
                                書記官
